最高法院刑事判決　　　　　　　　　　　　　　　　九十一年度台上字第二○三號
　　上　訴　人　台灣高等法院檢察署檢察官
　　上　訴　人
　　即　被　告　甲○○
右上訴人等因被告重傷害案件，不服台灣高等法院中華民國八十八年十月十五日第二
審更審判決（八十八年度上更(一)字第五一二號，起訴案號：台灣台北地方法院檢察署
八十三年度偵字第二○四二三號），提起上訴，本院判決如左：
    主  文
原判決撤銷，發回台灣高等法院。
    理  由
本件原判決撤銷第一審論處上訴人即被告甲○○以共同使人受重傷，累犯罪刑之判決
，改判論處被告以共同傷害人之身體，因而致重傷，累犯罪刑，固非無見。惟按使人
受重傷與傷害致人受重傷之區別，應以加害時有無致人重傷之故意為斷，而加害者於
加害時所使用之兇器、加害手段及被害人受傷之部位，均可資為判定有無重傷故意之
心證。而頭部乃人體之重要器官且極其脆弱，不論以拳打或腳踢，均易造成腦部之傷
害，其傷害又非身體其他一般部位受傷所可比擬，此乃眾所皆知之事。查原判決事實
認定：被告與綽號「冬瓜」、范姓、王姓等三名不詳姓名成年男子中之一人聯手毆打
被害人連鴻成之頭、頸部，使連鴻成之左側頭皮頂部挫傷長三公分寬三公分、整個面
部瘀傷、腫脹、頸部瘀傷二處各長五公分寬二公分，左側結膜下出血，腦部受嚴重傷
害等情，如屬無訛，足徵被告加害之部位，均在被害人頭、頸部之重要部位，其下手
時刻意攻擊被害人頭、頸部，是否僅有致被害人普通傷害之意，即非無研求之餘地。
又據卷附被害人受傷後之照片顯示（附於民國八十三年度偵字第二○四二三號卷證物
封套內），被害人之頭、頸部均有類似鞋底紋路之線條，是否係遭被告等以著鞋之腳
所踢、踏造成？若以著鞋之腳踢、踏人頭、頸之脆弱部位，較之以拳擊打更易產生頭
、腦部之重大傷害，是上開被害人之傷勢，是否僅係由手毆擊造成，要非無疑？原審
未予查明，逕以被告未持有任何兇器，係以徒手追打，而認被告僅有傷害之故意，自
有於審判期日應調查之證據未予調查之違法。又原審以被告於被害人被毆倒地後即行
離去，而認被告當時並非基於殺人或使人受重傷害之故意而行兇，然查被害人係遭被
告攻擊頭、頸部受傷倒地，被告當時有無查看被害人受傷之情形？被害人受攻擊之部
位為頭、頸部，其被棄置而未及時送醫，是否會因而造成死亡或已致重傷之結果？被
害人致死亡或重傷是否不違被告本意？原審未予調查，亦未說明被告與其共犯聯手毆
打被害人之頭、頸部，致被害人腦部受「嚴重傷害」，何以不足構成重傷害之理由，
亦嫌理由不備。以上或為檢察官上訴意旨所指摘，或為本院得依職權調查之事項，被
告上訴亦表示不服，應認原判決仍有撤銷發回之原因。又本件檢察官起訴被告係犯刑
法第二百七十八條第一項之重傷害罪，原判決變更起訴法條論被告以刑法第二百七十
七條第二項後段之傷害致重傷害罪，如更審後仍為同一之認定，應依刑事訴訟法第九
十五條第一款之規定將變更之罪名告知被告，使被告有充分辯論之機會，併予明。
據上論結，應依刑事訴訟法第三百九十七條、第四百零一條，判決如主文。
中      華      民      國    九十一    年      一      月     十六     日
                              最高法院刑事第十一庭
                                  審判長法官  林  增  福
                                        法官  邵  燕  玲
                                        法官  吳  昆  仁
                                        法官  陳  世  雄
                                        法官  惠  光  霞
      右正本證明與原本無異
                                              書  記  官
中      華      民      國    九十一    年      一      月    二十一    日
